臺灣基隆地方法院刑事判決　　　　　　　 94年度訴字第941號
公　訴　人　臺灣基隆地方法院檢察署檢察官
被　　　告　乙○○
上列被告因違反毒品危害防制條例案件，經檢察官提起公訴（94
年度毒偵字第2509號），被告並為有罪陳述，本院合議庭乃裁定
由受命法官獨任以簡式審判程序進行審理，並判決如下：
    主  文
乙○○施用第一級毒品，累犯，處有期徒刑捌月，扣案之第一級
毒品海洛因淨重零點零貳公克沒收銷燬、注射針筒壹支沒收；又
施用第二級毒品，累犯，處有期徒刑陸月。應執行有期徒刑壹年
，扣案之第一級毒品海洛因淨重零點零貳公克沒收銷燬、注射針
筒壹支沒收。
    事  實
一、乙○○前因違反毒品危害防制條例案件，經臺灣臺北地方法
    院於民國92年6 月24日，以92年度訴字第860 號判處有期徒
    刑十月、六月，應執行有期徒刑一年二月確定，於92年12月
    25日入監執行，甫於94年2 月6 日執行完畢。
二、乙○○前因施用毒品案件，經觀察、勒戒後，認有繼續施用
    毒品之傾向，經法院裁定令入戒治處所施以強制戒治，於90
    年9 月29日始戒治完畢經釋放出所，完成強制戒治之毒癮戒
    斷療程，並由臺灣基隆地方法院檢察署檢察官於90年10月8
    日，以90年度毒偵字第115 號為不起訴處分確定；又因施用
    毒品案件，經法院裁定令入戒治處所施以強制戒治，俟92年
    12月25日始戒治完畢經釋放出所，再次完成強制戒治之毒癮
    戒斷療程（此部分所涉刑事犯罪，業經臺灣臺北地方法院以
    92年度訴字第860 號判處罪刑確定，並執行完畢，詳如前述
    ）。
三、乙○○猶不思戒除毒癮，於強制戒治之戒毒療程執行完畢後
    五年以內，又基於施用第二級毒品安非他命類（安非他命暨
    甲基安非他命）之犯意，於94年9 月12日晚間10時許，在臺
    北縣平溪鄉嶺腳村嶺腳寮78號其住處，以將安非他命類置入
    玻璃球內燒烤使生霧化白煙再以口鼻吸食之方式，施用第二
    級毒品安非他命類1 次。並另行基於施用第一級毒品海洛因
    之犯意，於94年9 月13日晚間9 時許，在上址，以將稀釋後
    之海洛因置入注射針筒內再持以施打血管之方式，施用第一
    級毒品海洛因1 次。嗣為警於94年9 月14日下午3 時許，在
    臺北縣平溪鄉嶺腳村嶺腳寮公車站牌前盤查查獲，並扣得乙
    ○○所有之第一級毒品海洛因淨重0.02公克及注射針筒1 支
    ，經採其尿液送驗，結果呈嗎啡（海洛因代謝後尿液檢出成
    份）、安非他命及甲基安非他命陽性反應，始知上情。
四、案經臺北縣政府警察局瑞芳分局移送臺灣基隆地方法院檢察
    署檢察官偵查起訴。
    理  由
壹、程序事項
    本案被告乙○○所犯者非為死刑、無期徒刑、最輕本刑為三
    年以上有期徒刑之罪或高等法院管轄第一審案件，其於準備
    程序進行中，先就被訴事實為有罪之陳述，經告知其簡式審
    判程序之旨，並聽取公訴人、被告之意見後，本院業已依刑
    事訴訟法第二百七十三條之一第一項規定，裁定由受命法官
    獨任以簡式審判程序進行本案之審理。
貳、實體事項
一、前揭事實業據被告乙○○於本院審理時坦承不諱，並有被告
    所有之第一級毒品海洛因淨重0.02公克、注射針筒1 支扣案
    暨法務部調查局94年11月22日調科壹字第320003228 號鑑定
    通知書正本1 紙在卷可佐；而被告為警查獲後所採集之尿液
    檢體，經臺北縣政府警察局瑞芳分局送請臺灣檢驗科技股份
    有限公司分別以酵素免疫分析法為初步篩檢、以氣相層析質
    譜儀法為確認檢驗之結果，呈嗎啡（海洛因代謝後尿液檢出
    成份）、安非他命及甲基安非他命陽性反應，此亦有臺灣檢
    驗科技股份有限公司94年10月11日CH/2005/91115 號濫用藥
    物尿液檢驗報告正本1 紙暨臺北縣政府警察局瑞芳分局偵辦
    毒品案件尿液檢體對照表正本各1 件在卷可考；參之以酵素
    免疫分析或薄層定性分析等方式為初步篩檢者，檢驗結果雖
    有相當程度偽陽性之可能，然以氣（液）相層析、質譜分析
    之儀器為交叉確認者，檢驗結果出現偽陽性之機率則極低，
    因而具有公信力，核足為對涉嫌人不利之認定；暨一般人注
    射海洛因經體內吸收代謝約30分鐘以後，乃轉換以嗎啡為主
    要成份（主要型態），陸續隨尿液排出體外，並以最初6 至
    12小時之排泄量最多。若以日計，約有80% 之毒品代謝物（
    嗎啡），可在注射後24小時以內隨尿液排出體外，至其他剩
    餘劑量則可在數日內分別隨尿液排出體外；又安非他命經口
    服投與後，70% 約於24小時以內自尿液中排出，90% 則於96
    小時以內自尿液中排出，是實務目前固衡常以尿液檢測判斷
    受驗者曾否施用毒品，惟鑑於國內現階段針對尿液所檢測者
    ，僅為該尿液是否呈安非他命類陽性反應而已，至其實際投
    與量之多寡，則每因安非他命之檢出與個人投與方式、投與
    量、體質、採尿時間，乃至檢驗儀器之精密度等諸多因素息
    息相關，而無從憑以精確推斷，遑論進而據以回推（自受驗
    者採集尿液之時間回推）其精確之投與時間。然則，自受驗
    者口服投與後所得檢測出安非他命之通常時間推斷，其投與
    時間距離其採尿時間最長可能不會超過4 日。此亦分別經法
    務部調查局以90年4 月12日陸(一)字第90133335號函、行政
    院衛生署藥物食品檢驗局以81年2 月8 日（）藥檢壹字第
    001156號函釋在案。勾稽以觀，足見被告自白施用第一級毒
    品海洛因、第二級毒品安非他命類之情節，與事實相符，堪
    可採信。又被告前因施用毒品案件，經觀察、勒戒後，認有
    繼續施用毒品之傾向，經法院裁定令入戒治處所施以強制戒
    治，於90年9 月29日始戒治完畢經釋放出所，完成強制戒治
    之毒癮戒斷療程，並由臺灣基隆地方法院檢察署檢察官於90
    年10月8 日，以90年度毒偵字第115 號為不起訴處分確定；
    又因施用毒品案件，經法院裁定令入戒治處所施以強制戒治
    ，俟92年12月25日始戒治完畢經釋放出所，再次完成強制戒
    治之毒癮戒斷療程等情，亦有臺灣高等法院被告前案紀錄表
    、前揭不起訴處分書附卷可考。綜上所陳，本案事證明確，
    被告於強制戒治之戒毒療程執行完畢後，五年以內再犯施用
    毒品之犯行，堪可認定，應依法論科。
二、論罪科刑：
  (一)查海洛因、安非他命類分別係毒品危害防制條例所列管之第
    一級、第二級毒品，此為該條例第二條第二項第一款、第二
    款所明定。按犯毒品危害防制條例第十條之罪（施用毒品罪
    ）者，檢察官應聲請法院裁定，令被告入勒戒處所觀察、勒
    戒，經勒戒處所陳報，認受觀察、勒戒人無繼續施用毒品傾
    向者，應即釋放，並為不起訴之處分；認有繼續施用毒品傾
    向者，即應聲請法院裁定令入戒治處所強制戒治，俟強制戒
    治期滿釋放，再為不起訴之處分。惟依上揭規定觀察勒戒或
    強制戒治執行完畢釋放後，五年內再犯毒品危害防制條例第
    十條之罪（施用毒品罪）者，檢察官即應依法追訴，毒品危
    害防制條例第二十條第一項、第二項、第二十三條第二項分
    別定有明文。又按諸立法理由所稱：「觀察、勒戒或強制戒
    治後五年後再犯者，顯見前所實施之觀察、勒戒或強制戒治
    已足以遮斷其施用毒品之癮，為期自新及協助其斷除毒癮，
    對此五年後再犯者爰明定仍適用初犯之規定，先經觀察勒戒
    、強制戒治之程序」，足見所謂「觀察、勒戒或強制戒治執
    行完畢釋放」之所重，實乃「依法律規定所實施之觀察勒戒
    、強制戒治療程是否業已完成戒斷」。即經觀察、勒戒後，
    倘認無繼續施用毒品傾向而經釋放者，則應認為療程已經完
    成；倘經觀察、勒戒後，認仍有繼續施用毒品之傾向，因尚
    須依毒品危害防制條例第二十條第二項規定繼續施以強制戒
    治，則其療程當然尚未結束。再依舊法停止強制戒治出所者
    ，依法應付保護管束；茲該保護管束處分既係強制戒治處遇
    程序之延續，則在保護管束期間尚未屆滿以前，當認為戒斷
    療程尚未完成，強制戒治亦未執行完畢。至92年7 月9 日修
    正公布、93年1 月9 日生效施行之毒品危害防制條例（即現
    行有效之毒品危害防制條例），因業已明定五年內再犯者，
    僅須進行刑事訴追，而不再施以觀察、勒戒或強制戒治，部
    分依舊法執行觀察勒戒或強制戒治療程者，乃因法律修正施
    行而經免除觀察、勒戒或強制戒治之執行，並於93年1 月9
    日經釋放出所；然此項戒毒療程之中斷，既係肇因於法律另
    有規定，則其釋放出所，即非因毒癮戒斷完成之可比，參諸
    前揭說明，此類因法律修正而於93年1 月9 日經釋放出所之
    情形，當非毒品危害防制條例第二十條第三項、第二十三條
    第二項所稱之「觀察、勒戒或強制戒治執行完畢釋放」。合
    先說明。
  (二)核被告於強制戒治之戒毒療程執行完畢後，五年以內再犯施
    用第一級毒品海洛因、第二級毒品安非他命類之行為，係犯
    毒品危害防制條例第十條第一項之施用第一級毒品罪、同條
    第二項之施用第二級毒品罪。被告持有第一級毒品海洛因、
    第二級毒品安非他命類之低度行為，應分別為施用第一級、
    第二級毒品之高度行為所吸收，均不另論罪。又起訴書雖誤
    繕被告施用毒品之時地，然此業據蒞庭檢察官於未變動其社
    會基本事實同一性之前提下，當庭更正如本院事實之所載，
    本於檢察一體之原則，本院當以蒞庭檢察官所到庭更正者，
    為起訴所指之犯罪時地。被告所犯上開二罪，犯意各別，行
    為互殊，應予分論併罰。末查，被告曾有如前所述之犯罪科
    刑及刑之執行情形，此有臺灣高等法院被告前案紀錄表在卷
    可稽，其於有期徒刑執行完畢後，五年以內再犯本起最重本
    刑有期徒刑以上之罪，為累犯，應依刑法第四十七條規定，
    加重其刑。本院審酌被告犯罪之動機、吸食頻率、曾有施用
    毒品之前科仍不知戒除，惟慮及其犯後坦承犯行、所犯乃戕
    害自己身心健康，尚未危及他人等一切情狀，分別量處如主
    文所示之刑，併定其應執行刑。
  (三)扣案白粉，淨重0.02公克，核屬毒品危害防制條例所明定列
    管之第一級毒品海洛因，此除據被告敘明在卷，並有法務部
    調查局94年11月22日調科壹字第320003228 號鑑定通知書正
    本1 紙在卷可稽，自應依毒品危害防制條例第十八條第一項
    前段規定，宣告沒收併銷燬之。至扣案注射針筒1 支，為被
    告所有供施用第一級毒品海洛因之所用，且核非專供施用毒
    品之器具，此除據被告供明無誤，並經本院當庭勘驗屬實，
    製有勘驗筆錄在卷可考，爰依刑法第三十八條第一項第二款
    之規定，併為沒收之諭知。
據上論斷，應依刑事訴訟法第二百七十三條之一第一項、第二百
九十九條第一項前段，毒品危害防制條例第二十三條第二項、第
十條第一項、第二項、第十八條第一項前段，刑法第十一條、第
四十七條、第三十八條第一項第二款、第五十一條第五款，判決
如主文。
本案經檢察官甲○○到庭執行職務。
中　　華　　民　　國　　94　　年　　11　　月　　30　　日
                  刑事第三庭法  官　王慧惠
以上正本證明與原本無異。
對於本件判決如有不服，應於收受送達後10日內，向本院提出上
訴書狀，上訴於臺灣高等法院，並按他造當事人之人數附具繕本
。
中　　華　　民　　國　　94　　年　　11　　月　　30　　日
                            書記官  王一芳
附錄論罪法條：
毒品危害防制條例第10條第1項、第2項
施用第一級毒品者，處 6 月以上 5 年以下有期徒刑。
施用第二級毒品者，處 3 年以下有期徒刑。
